【裁判字號】    99,再簡上,2
【裁判日期】    991228
【裁判案由】    再審之訴
【裁判全文】
臺灣臺中地方法院民事判決             99年度再簡上字第2號
上  訴  人  盛寶璉
被  上訴人  黃嘉明
上列當事人間請求再審之訴事件，上訴人對於中華民國99年3月
16日臺灣臺中地方法院臺中簡易庭99年度中再簡字第6號第一審
判決提起上訴，本院判決如下：
    主  文
上訴駁回。
第二審訴訟費用新臺幣壹仟伍佰元由上訴人負擔。
    事實及理由
壹、上訴意旨略以：(一)原判決未就原裁定對徵收第一審裁判費之
    程序違法部分或曲解法規部分為調查，所導出之法律效果發
    生錯誤，該判決應予廢棄：上訴人起訴適用簡易訴訟程序，
    第一審於民國（下同）97年9月8日判決、第二審於97年12月
    24 日判決，被上訴人均無異議，於98年4月6日中簡更字第3
    號始提出民事答辯狀，主張「本件應適用通常審判程序，非
    屬簡易程序訴訟，請鈞院限期命原告補交不足之裁判費，否
    則駁回其訴」。按定法院之管轄，應以起訴時為準，且地方
    法院獨任法官將適用通常訴訟程序之事件，誤為簡易訴訟程
    序者，如當事人表示無異議或可知其違背並無異議，依民事
    訴訟法第197條第1項但書規定，其責問權即喪失，是被上訴
    人顯已喪失責問權，則原判決以再審原告未遵期補繳裁判費
    駁回起訴之認定，顯屬違誤。(二)原判決未就被上訴人「造假
    」之事實，本於當事人陳述之事實及調查證據之結果為判斷
    ，違反推理與經驗法則：被上訴人於98年4月6日民事答辯狀
    自認朱子芬律師確有其人，並舉台中律師公會93年9月2日中
    律闖一字第93280號函及84年自字第402號刑事裁定為證。惟
    前者登載之朱子芬係24年12月2日生、身分證Ｚ000000000，
    後者登載之朱子芬身分證Ｚ000000000號、係2年12月4日生，
    顯然與戶籍法所定「一人同時不得有兩戶籍」牴觸。按當事
    人於訴訟上所為自認，於辯論主義所行之範圍內有拘束法院
    之效力，法院如認就應證之事實訊問當事人本人以期發現真
    實，亦得依民事訴訟法第203條第1款命當事人本人到場，不
    遵命到場者，自得為該當事人不利益之認定，原判決天馬行
    空之認定，判決上訴人敗訴，不能甘服，爰提起上訴，請求
    判決：(1)原判決廢棄。(2)確認被上訴人主張與朱子芬律師間
    法律關係不存在，確認書證為被上訴人所偽造。(3)確認被上
    訴人與沈其雄間無法律關係，二人合謀冒用或捏造朱子芬姓
    名為犯罪人頭。(4)判決宣告80年偵字第12007號、80年訴字
    第1680號裁判，因無訴訟主體而不成立，裁判無效。(5)請求
    對被上訴人犯罪行為依法告發。(6)上訴及上訴前之訴訟費用
    由被上訴人負擔。
貳、按裁定已經確定，而有第496條第1項或第497條之情形者，
    得準用本編之規定，聲請再審。民事訴訟法第507條定有明
    文。由上揭規定可知，須裁定業已確定，始得對之聲請再審
    。查上訴人係於98年7月22日具狀對本院台中簡易庭98年度
    中簡更字第3號裁定聲請再審，有民事聲請再審狀上本院收
    狀章戳可按。而經調閱本院台中簡易庭98年度中簡更字第3
    號全卷（含97年度中簡字第3628號卷、97年度簡上字第272
    號卷、98年度簡抗字第13號卷）查核之結果，上訴人於97年
    8月22日提起確認之訴，請求「確認朱子芬律師，身分証Ｚ00
    0000000號，住台中市居○街17號3樓，係被告虛構捏造者」
    ，經本院台中簡易庭97年度中簡字第3628號以訴顯無理由駁
    回，上訴人依法上訴後，經本院以97年度簡上字第272號判
    決廢棄原判決，將該事件發回本院台中簡易庭，本院台中簡
    易庭98年度中簡更字第3號於98年4月8日行言詞辯論程序時
    ，法官當庭裁定命上訴人應於5日內補繳裁判費新台幣2千元
    ，逾期駁回起訴，上訴人則當庭捨棄對訴訟標的價額核定之
    抗告權，惟嗣後上訴人復於98年4月10日對上揭補繳裁判費
    之裁定聲明異議，並未依限補繳裁判費，故而本院台中簡易
    庭乃於98年4月17日以起訴不合法裁定駁回起訴（下稱原裁
    定），上訴人復於98年5月4日對原裁定提出異議，而依民事
    訴訟法第495條之規定，上訴人該項異議應視為抗告，故本
    院台中簡易庭乃再於98年5月5日裁定命上訴人繳納抗告費，
    然上訴人仍對該命繳納抗告費之裁定再聲明異議（依民事訴
    訟法第495條規定應視為抗告），故而，本院台中簡易庭乃
    再於98年6月2日以抗告人未依限繳納抗告費、抗告不合法裁
    定駁回，惟抗告人仍不服而再聲明異議（依民事訴訟法第49
    5條規定應視為抗告），經再裁定命補繳抗告費仍未繳納後
    ，本院台中簡易庭乃將該事件檢送本院合議庭，本院合議庭
    則於98年7月24日以98年度簡抗字第13號裁定駁回抗告。由
    上可知，原裁定於98年7月24日本院合議庭裁定駁回前，因
    經上訴人提出抗告而未確定，上訴人於原裁定確定前之98
    年7月22日即聲請再審，於法未合，依民事訴訟法第507條準
    用第502條第1項之規定，即應以裁定駁回之，原審雖誤以判
    決駁回之，然因應以裁定駁回而誤以判決駁回，其程序更屬
    審慎，於當事人之利益無影響，且屬保護更周，是原判決依
    其理由雖有不當，然其結論仍屬正當，故應予維持。另再審
    程序乃為原程序之續行，是再審程序中請求之範圍自不得超
    出原程序訴訟繫屬之範圍，上訴人於本院台中簡易庭97年度
    中簡字第3628號係訴請「確認朱子芬律師，身分証Ｚ0000000
    00號，住台中市居○街17號3樓，係被告虛構捏造者」，而
    上訴人聲請再審及本件上訴所主張之前述聲明中之(3)、(4)、
    (5)項均非屬原起訴範圍內，並非於原訴訟程序繫屬之訴訟標
    的，上訴人聲請再審，於法亦有未合，併予敘明。
參、再按原判決依其理由雖屬不當，而依其他理由認為正當者，
    應以上訴為無理由。民事訴訟法第449條第2項定有明文，本
    件原判決依其理由雖屬不當，然其結論依其他理由乃屬正當
    ，已如前述，則上訴意旨指摘原判決不當，求予廢棄改判，
    為無理由，應予駁回。
肆、訴訟費用負擔之依據：民事訴訟法第78條。
中    華    民    國    99    年    12    月    28    日
                  民事第二庭    審判長法  官  王銘
                                      法  官  林慶郎
                                      法  官  呂麗玉
上正本證明與原本無異。
不得上訴。
中    華    民    國    99    年    12    月    28    日
                                      書記官  趙振燕

司法院資訊處製作；財團法人民間司法改革基金會備份。
